【裁判字號】    89,自,242
【裁判日期】    890627
【裁判案由】    詐欺
【裁判全文】
臺灣臺南地方法院刑事判決                          八十九年度自字第二四二號
    自  訴  人  乙○○
    被      告  甲○○
右列被告因詐欺案件，經自訴人提起自訴，本院判決如左：
    主    文
甲○○無罪。
    理    由
一、自訴意旨如附件自訴狀所載。
二、按犯罪事實應依證據認定之，無證據不得推定其犯罪事實；又不能證明被告犯罪
    ，應諭知無罪之判決，刑事訴訟法第一百五十四條、第三百零一條第一項分別定
    有明文。次按刑法第三百三十九條第一項詐欺罪之成立，以意圖為自己或第三人
    不法之所有，以詐術使人將本人或第三人之物交付為要件；而所謂以詐術使人交
    付，必須被詐欺人因其詐術而陷於錯誤，若其所用方法，不能認為詐術，亦不致
    使人陷於錯誤，即不構成該罪（最高法院民國四十六年度台上字第二六０號判例
    參照）。
三、再按告訴人之告訴，係以使被告受刑事訴追為目的，是其陳述是否與事實相符，
    仍應調查其他證據以資審認，此參最高法院五十二年台上字第一三００號判例自
    明。
四、復按民事上之債務不履行，縱係出於可歸責於債務人之事由，苟無足以證明債務
    人自始蓄意以此行詐之積極證據，亦不得以事後不履行債務之事實，推定其具有
    刑事犯罪之故意。而在當事人間依一般社會經驗原須承擔信用風險之遠期票據交
    易，對事後票據不獲支付之結果，尤屬可得預見之不利益，要無因債務人施詐而
    陷於錯誤可言。
五、訊據被告甲○○固坦承於民國八十八年三月間簽發支票二紙向自訴人借款共新台
    幣（下同）拾柒萬伍仟元，嗣因該貳紙支票未獲兌現，乃與自訴人達成以拾
    玖萬元分期付款之和解，被告並簽發面額均為參萬元之本票共壹拾參張交予自訴
    人作為支付工具，於支付四期分期款共壹拾貳萬元（即兌現四張本票）後，即未
    再支付等情，惟堅決否認有何詐欺之犯行，辯稱因周轉不靈，本票才無法兌現，
    並未詐欺自訴人等語。經查自訴人對於被告簽發支票調借現款或簽發本票支付和
    解之分期款時，究係施行何種詐術致其陷於錯誤，並未具體指明，僅一再以支票
    及部分本票未兌現云云，指述被告犯罪，揆諸前揭三之說明，自訴人之指述，不
    得為被告犯罪之唯一證據，應再行調查其他證據。再查自訴人並不否認同意被告
    簽發支票借款在先，復同意被告以本票支付和解之分期款在後等情，則自訴人既
    同意被告簽發支票借款及以本票支付和解之分期款，而未到期之支票及本票，本
    為遠期支付或信用之工具，被告簽發支票借款或簽發本票支付和解之分期付款，
    尚難認即係施行詐術之行為，揆諸前揭四之說明，自訴人僅以被告簽發之支票及
    部分本票不獲兌現，即認被告涉有詐欺犯行，已嫌無據。何況，自訴人既已同意
    被告以本票壹拾參張分期支付和解款，自訴人對被告當時並無資力一次返還借款
    ，顯然十分清楚，而兩造和解後，被告亦未由自訴人處取得任何金錢，自亦難認
    被告以本票支付分期款時，有何以詐術使自訴人陷於錯誤而交付財物之處。綜上
    所述，被告所為，與刑法上詐欺犯行之成立要件尚屬有間，本件被告與自訴人間
    純屬民事糾葛，應循民事途徑解決。此外復查無其他積極證據足資證明被告有何
    詐欺犯行，揆諸前揭二之說明，尚不能證明被告犯罪，應為被告無罪之諭知。
六、據上論斷，應依刑事訴訟法第三百四十三條、第三百零一條第一項，判決如主文
中      華      民      國    八  十  九    年    六    月  二  十  七  日
                                    臺灣臺南地方法院刑事第一庭
                                        法  官  王  獻  楠
右正本證明與原本無異。
如不服本判決，應於判決送達後十日內，向本院提出上訴狀。
                                        書記官  陳  玉  果
中      華      民      國    八  十  九    年    六    月  二  十  七  日


司法院資訊處製作；財團法人民間司法改革基金會備份。
